【裁判字號】    89,家上,149
【裁判日期】    891212
【裁判案由】    履行同居
【裁判全文】
臺灣高等法院臺中分院民事判決      八十九年度家上字第一四九號
    上  訴  人  乙○○
                        居台中.
    被 上訴 人  甲○○  住彰.
右當事人間請求履行同居事件，上訴人對於中華民國八十九年七月十八日臺灣彰化地
方法院第一審判決（八十九年度婚字第二○四號），提起上訴，本院判決如左：
    主      文
上訴駁回。
第二審訴訟費用由上訴人負擔。
    事      實
甲、上訴人方面：
  一、聲明：求為判決：(一)原判決廢棄。(二)被上訴人在第一審之訴駁回。(三)第一、二
      審訴訟費用由被上訴人負擔。
  二、陳述：除與原判決記載相同者，茲引用之外，補稱：
    (一)被上訴人並未提供適合履行同居之住所：
      被上訴人於提起台灣彰化地方法院八十八年度家調字第三四一號履行同居之訴
      後，上訴人於第一次調解庭即當庭同意履行同居，惟被上訴人並未提供適合履
      行同居之適當住所，致無法履行同居。八十八年十月二十九日當日調解後，上
      訴人即於母親柯玉雲、舅父施鍠、兄黃貴園陪同下返回被上訴人家中；未料被
      上訴人不僅不理睬上訴人，對於上訴人之母、舅亦視若無睹，竟不招呼，且被
      上訴人之母林何曉紅一再提及過去不愉快情事，並要求上訴人不得外出工作及
      嚴格要求其他不合理情事。上訴人迫於無奈乃央求被上訴人與上訴人暫時一同
      返回結婚後居住之台中市住所，惟被上訴人只回一句法院見，並無要留上訴人
      住居之意思；上訴人一傷心，只好將衣服帶回，無奈返回台中，盼被上訴人一
      同返台中同住。其間上訴人多次打電話返家，請被上訴人回台中暫住，其家人
      均言不在家，去那裡亦不知；而被上訴人亦一通電話未回。按夫妻間雖負同居
      之義務，惟同居之住所不適合夫妻同居時，難認一方未於該住所同住即屬違反
      同居義務；本件上訴人均願履行同居，亦積極地返回家中欲同居，惟被上訴人
      及被上訴人之母均積極要求同居之條件或消極地阻礙兩造同居之情事，難認上
      訴人無拒絕同居之正當理由。
    (二)兩造並無約定住所，被上訴人以現住所地請求履行同居，自有疑義：
      兩造於結婚後，即共同居住於台中市，而雙方原亦不同戶，惟其後因遷就被上
      訴人而將戶籍遷入，惟兩造並無以此為約定住所之意，則被上訴人以現住所地
      請求履行同居，是否正當，即非無疑。
乙、被上訴人方面：
  一、聲明：求為判決如主文所示。
  二、陳述：除與原判決記載相同者，茲引用之外，補稱：
      被上訴人是獨子，且在彰化市經營工廠，不可能搬到台中市住，上訴人出走是
      其個人行為，被上訴人及家人均未有虐待之情事。
    理      由
一、本件被上訴人起訴主張：兩造於八十七年三月二十日結婚，不料上訴人竟於八十
    八年四月十日無故離家，拒與被上訴人履行同居生活，經被上訴人四處尋訪，仍
    無下落，顯然違背同居義務，為此提起本件訴訟等語。上訴人則以：伊並非不願
    與被上訴人同居，但希望住在台中，結婚時被上訴人有同意如伊要住台中，願一
    起到台中生活，現因伊在被上訴人家中問題很多，被上訴人之母一再提起過去不
    愉快之事，並要求上訴人不得外出工作及其他不合理情事，前次調解之後伊有回
    去，被上訴人家人都不理會，伊無法同住，且兩造並無約定住所，被上訴人以現
    住所地請求履行同居，並非正當云云，資為抗辯。
二、被上訴人主張兩造夫妻關係現仍存續中，上訴人於八十八年四月十日離家出走，
    迄今不履行同居義務之事實，有被上訴人提出之戶籍謄本可稽，並經證人即被上
    訴人之母林何曉紅到庭證明屬實，上訴人對此亦無爭執。
三、按夫妻互負同居之義務，民法第一千零零一條定有明文；本件兩造自婚後即定居
    彰化住所，有戶籍謄本在卷可按，足見上訴人稱兩造無約定住所，並無足取，又
    上訴人於八十八年四月十日離家，仍未返回與被上訴人同居等情，業據其等陳明
    ，雖上訴人稱被上訴人曾答應至台中居住，惟為被上訴人否認，而上訴人所辯被
    上訴人家人不加理會，有很多問題，被上訴人之母一再提起過去不愉快之事，並
    要求上訴人不得外出工作及其他不合理情事，既未能舉證證明，且以上理由亦不
    構成不堪同居之理由。況上訴人又於本院審理中自承被上訴人並未虐待伊。是上
    訴人無故拒與被上訴人同居，又無不能履行同居義務之正當理由，被上訴人請求
    上訴人履行同居義務，自屬正當，應予准許。
四、從而原審為被上訴人勝訴之判決，核無不合，上訴人上訴意旨仍執陳詞，指摘原
    判決不當，求為廢棄改判，為無理由，應予駁回。
五、據上論結，本件上訴為無理由，依民事訴訟法第四百四十九條第一項、第七十八
    條，判決如主文。
中      華      民      國    八十九    年     十二     月     十二     日
~B1家事法庭審判長法  官  陳照德
~B2              法  官  陳成泉
~B3              法  官  曾謀貴
右為正本係照原本作成。
如對本判決上訴，須於收受判決送達後二十日內向本院提出上訴書狀，其未表明上訴
理由者，應於提出上訴後二十日內向本院提出上訴理由書（須按他造人數附具繕本）
，並繳納送達用雙掛號郵票拾份（每份參拾肆元）。
上訴時應提出委任律師或具有律師資格之人之委任狀；委任有律師資格者，另應附具
律師及格證書及釋明委任人與受任人有民事訴訟法第四百六十六條之一第一項但書或
第二項（詳附註）所定關係之釋明文書影本。
~B                書記官  林振甫
中      華      民      國     八十九     年     十二     月    十三    日
附註：
民事訴訟法第四百六十六條之一（第一項、第二項）
對於第二審判決上訴，上訴人應委任律師為訴訟代理人。但上訴人或其法定代理人具
有律師資格者，不在此限。
上訴人之配偶、三親等內之血親、二親等內之姻親，或上訴人為法人、中央或地方機
關時，其所屬專任人員具有律師資格並經法院認為適當者，亦得為第三審訴訟代理人
。
                                                                        Ｙ


司法院資訊處製作；財團法人民間司法改革基金會備份。
